【裁判字號】    95,交抗,169
【裁判日期】    950518
【裁判案由】    違反道路交通管理處罰條例
【裁判全文】
臺灣高等法院交通事件裁定             95年度交抗字第169號
抗  告  人
即受處分人  甲○○
上列抗告人，因違反道路交通管理處罰條例案件，不服台灣桃園
地方法院，中華民國94年12月30日所為裁定（94年度交聲字第79
號），提起抗告，本院裁定如下：
    主  文
原處分及原裁定均撤銷。
甲○○不罰。
    理  由
一、原處分意旨略以：本件違規事實係受處分人甲○○於92年5
    月29日13時36分許，駕駛車牌號碼3Ｌ2919號自小客車行經
    新竹縣芎林鄉○○路○段時，為新竹縣警察局竹東分局芎林
    分駐所警員逕行舉發「限速60公里，經雷達測明時速81公里
    ，超速21公里，行車超速20公里以上」違規超速，而由交通
    部公路總局新竹區監理所中壢監理站於94年2月15日開立壢
    監裁字第裁53─Ｅ00000000號處分書，依道路交通管理處罰
    條例第40條第1項、第63條第1項、第85條第2項之規定，對
    受處分人裁處新台幣2400元（後該站以竹監壢字第0940
    006456號函復同意改為處罰鍰1900元，見原審卷第20頁）之
    罰鍰處分，並記違規點數1點。
二、原裁定意旨略以：新竹縣警察局竹東分局員警於民國92年5
    月29日12時36分許，在新竹縣芎林鄉○○路○段，經雷達測
    速照相攝得車牌號碼3Ｌ─2919九號自小客車，在限速60公
    里路段，以時速81公里之速度超速行駛，並拍照後逕行舉發
    ，而填製新竹縣警察局竹縣警交字第Ｅ00000000號舉發違反
    交通管理事件通知單，嗣經交通部公路總局新竹區監理所中
    壢監理站於93年4月26日，以前開3Ｌ─2919號車主邱貞惠為
    受處分人，據以開具壢監裁字第裁53─Ｅ00000000號違反道
    路交通管理事件裁決書等情，有前開舉發違反道路交通管理
    事件通知單及舉發之採證照片、違反道路交通管理事件裁決
    書各一份附卷可稽，堪認確有前開違規事件無訛。惟查上開
    違規行為原受處分人為該車之車主邱貞惠，嗣經邱貞惠異議
    ，經原審法院於93年11月30日以93年度交聲更字第14號裁定
    原處分撤銷，邱貞惠不罰。原處分機關改裁處本件之受處分
    人甲○○罰鍰1900元，並記違規點數1點。而抗告人以採證
    照片中另有一輛不明車號之自小客車在其車之前方，伊親見
    該自小客車超速經過伊車，故採證應係針對該自小客車之違
    規而舉發為抗告意旨，惟原裁定以雷達測速照相系統，拍攝
    之照片若有出現兩部車以上，舉發人員可利用透明尺規，配
    合相片作比對，便能判斷那部車輛違規，且雷射槍均經檢驗
    合格，有內政部警政署警交字第0930108805及台南縣警察局
    南縣交警字第0930045005號函可參，且舉發單位所使用之雷
    達測速方式，係以單向車道經專業雷達偵測後同步自動照相
    ，無時間誤拍之可能，且本件違規車輛係位於照片中間位置
    等情，有處分機關之函文可據，而為駁回受處分人之異議。
三、抗告意旨略以：
(一)、邱貞惠所有之車牌號碼3L－2919號自用小客車於民國92年5
    月29日13時36分許，行經新竹縣芎林鄉○○路○段時，為新
    竹縣警察局竹東分局芎林分駐所警員逕行舉發超速，但鈞院
    於93年11月30日以93年度交聲更字第14號裁定：「原處分撤
    銷，邱貞惠不罰」，交通部公路總局新竹區監理所中壢監理
    站卻未確實執行上開裁定主文，另裁罰抗告人甲○○，致有
    「一案二裁」之錯誤。
(二)、事發當時抗告人駕駛上開自小客車未逾行車速限，並無違規
    之事實，惟卻無故於93年12月29日強迫中獎逕行舉發於抗告
    人。且按正常警察逕行舉發違規超速案件時，一般立竿拍都
    有拍攝二張違規超速照片，原審刻意迴避此重要證據不查，
    竟未命舉發警方提供另一張違規照片，提供比對後即可真相
    大白。
(三)、就事論事，依據警方舉發違規時，所拍攝採證違規照片，清
    晰可見抗告人所駕駛車輛行駛外側車道，車速較同採證相片
    中之另一不明車號之內側車道自小客車車速為慢，該不明車
    號之自小客車加速超越異議人之自小客車，方有本案違規採
    證相片之情狀，真正違規車輛係該超車之不明車號自小客車
    ，警員因相片中不能清楚顯示該違規車輛之車號，竟舉發抗
    告人所駕駛車速較慢之上開自小客車，因此，只要原逕行舉
    發違規單位提示另一張超速照片，提供比對即可判辨是那一
    輛車超速。
四 、經查：
(一)、抗告人固坦承駕駛上開系爭自小客車於上開時、地，惟辯稱
    ：原審93年度交聲更字第14號裁定主文為：原處分撤銷，邱
    貞惠不罰」，原處分機關即不得裁罰甲○○，否則即有「一
    案二裁」之違誤。惟按：(1)行政裁罰，當以行為人為科罰對
    象，苟裁罰之對象，非對行為人為之，顯屬違誤，自應予撤
    銷改處不罰，並就真正行為人為科罰，自無「一案二裁」之
    違誤可言。(2)本件抗告人甲○○於原審所提異議狀中坦承上
    開車輛係伊所駕駛（見原審94年聲字第79號卷第4頁），且
    於原審93年度交聲字第212號案件審理中，到庭證稱：當時
    車子是我開的等語明確（見原審卷93年度交聲字第212號卷
    附93年6月15日訊問筆錄），足認本件交通違規案件舉發當
    時汽車之駕駛人係抗告人甲○○無誤。按道路交通管理處罰
    條例關於車輛所有人之處罰，如應歸責於車輛駕駛人者，處
    罰車輛駕駛人，道路交通管理處罰條例第85條第2項定有明
    文。本件抗告人甲○○既為舉發當時之車輛駕駛人，揆諸上
    揭規定，原處分機關自得對其違規部分處罰，是抗告人甲○
    ○仍執上開所辯，委不足採。
(二)、抗告人辯稱：依據警方舉發所拍攝採證違規照片，清晰可見
    抗告人所駕駛車輛行駛外側車道，較同採證相片中之另一內
    側車道不明車號之自小客車車速為慢，是該旁邊那輛車超速
    把我照進去，而依警察逕行舉發違規超速案件時，一般立竿
    拍都有拍攝二張違規超速照片，調閱此對另一張照片即可判
    辨云云。惟查：
、查警察機關使用之雷達測速照相系統，當雷達偵測到兩車相
    鄰並行，且同時通過雷達波束的範圍時，系統並不會計算車
    輛速度，也不會啟動相機照相。一般雷達波束發射角度與道
    路成20度角，波束本身的範圍為水平5度角、垂直22度角。
    另通常照相機的攝影角度為23.4度角，而雷達波束偵測車輛
    速度的範圍僅有5度角，因此當有車輛超速被照相時，在照
    相機的攝影角度23.4度角內，若有其它車輛，亦有可能同時
    被拍入相片，即1張照片倘有2部車輛以上，1部即為雷達波
    束範圍內的車輛（所設定速度之違規車輛），其他為波束範
    圍外的車輛（非違規車輛）。是以，當警察機關以雷達測速
    照相方式測速，拍攝之相片若出現兩部車輛以上，舉發人員
    即可利用透明尺規（套量雷達波束範圍之專用透明圖表）配
    合相片作比對，便能判斷那部車輛違規。此有內政部警政署
    警署交字第0930108805號函在卷可按。次按雷射測射器儀器
    之檢驗及準確度，依目前規定國內尚未訂定檢定規範，但雷
    射槍均經檢驗合格始得出廠，有該檢驗合格中譯本並經本國
    認證影本各1份在卷為憑（臺南縣警察局南縣警交字第
    0930045005號函及所附研究報告1份附於93年交聲字第212
    號卷可稽）。
、上開車號3L－2919號違規車輛，係經新竹縣警察局竹東分局
    員警於92年5月29日照相逕行告發違規超速，該分局所使用
    之雷達測速方式，係以單向車道經專業雷達偵測後同步自動
    照相，無時間差誤拍之可能，且本件違規車輛係位於照片中
    間位置等情，此有新竹縣警察局竹東分局東警交裁字第0920
    019346號函復交通部公路總局新竹區監理所中壢監理站之函
    文1紙附卷可稽，已明確說明本件應無誤判之可能。再者，
    本院為求慎重起見並傳喚證人乙○○到庭  證稱：「 (提示
    92年7月30日違反交通事件通知單，此件是否你舉發？)是的
    ，我在芎林鄉○○路○段舉發。」、「 (當時你用何機械測
    試他超速？)警車車裝雷達測速器。」、「 (雷達測速器有
    效範圍多遠？)有第一象限、第二象限。」、「 (對抗告人
    認為你們應該是要照別台車，有何意見？)我們若是要照白
    色那台車，照片上出來白色車會與他的車並行，而不是白色
    車在其前方，距距不會差那麼多，且兩台車都會在照片中間
    ，若出現兩台車都在照片中間，我們是無法舉發，因為兩台
    車都在中間，即無法判定抓那一台車超速。雷達測速器是固
    定的在車裝台上，沒有辦法移動，拍攝距離有一定的距離，
    此照片明顯是該車違規超速。」、「 (照片中看板是何物？
    )不是看板，是機器顯示出日期、時間及車速。」、「 (對
    抗告人所言有何意見？提示並告以要旨)他說立竿片會照二
    張沒有錯，但我們車裝台是照一張。」 (見本院卷95年4月
    21日準備程序筆錄第2頁)。且觀諸卷附違規照片所示，抗告
    人所有之上開自用小客車確實位於照片正中間，抗告人所稱
    之另輛不明車號自用白色小客車位於該車左前方偏遠處，形
    式上觀之，亦無誤判之餘地。且依據照片上兩車之相關位置
    ，亦與上開證人員警乙○○所述：「我們若是要照白色那台
    車，照片上出來白色車會與他的車並行，而不是白色車在其
    前方，距離不會差那麼多，且兩台車都會在照片中間，若出
    現兩台車都在照片中間，我們是無法舉發，因為兩台車都在
    中間，即無法判定抓那一台車超速。」等語相符，且就員警
    雷達測速器是固定的在車裝台上，而一般車裝台是是照一張
    ，與另立竿片會照二張之情形有別。是抗告人執上開所辯謂
    超速者係另一輛車或立竿片會照二張，而調閱另一張照片即
    可判辨云云，委不足採。
、據上說明，本件執勤員警所使用之雷達測速器之準確度，應
    應係值得信賴，且就雷達測速器是固定的在車裝台上，而一
    般車裝台是是照一張，亦與常理無違，當無誤判之可能。是
    抗告人駕駛上開自小客車於上揭時、地，在駕車行經最高速
    限為時速60公里之新竹縣芎林鄉○○路○段時，其行車速度
    為81公里，而有超速之違規行為等事時，應堪認定，抗告人
    所辯上情，均不足取。
(三)、又查本件違規事實係抗告人甲○○於92年5月29日13時36分
    許，駕駛上開自小客車行經新竹縣芎林鄉○○路○段時，為
    新竹縣警察局竹東分局芎林分駐所警員逕行舉發「限速60公
    里，經雷達測明時速81公里，超速21公里，行車超速20公里
    以上」違規超速，而填製新竹縣警察局竹縣警交字第Ｅ0000
    0000號舉發該車車主邱貞惠違反道路交通管理事件通知單，
    惟邱貞惠不服舉發及裁決機關之裁決而向原審聲明異議，經
    原審以93年度交聲字第212號裁定駁回其異議，邱貞惠不服
    抗告後，經本院以93年度交抗字第613號撤銷原裁定，發回
    原審更為裁定，又經原審以93年度交聲更字第14號裁定，以
    邱貞惠雖為該車車主，惟實際駕駛人係甲○○而諭知撤銷原
    處分，邱貞惠不罰。嗣原裁決機關遂於94年2月15日對本件
    抗告人甲○○裁決處罰鍰新臺幣1900元，並記違規點數1點
    ，有裁決書2份、交通部公路總局新竹區監理所中壢監理站
    竹監壢字第0940006456號函1份、原審93年度交聲字第212
    號裁定、本院93年度交抗字第613號裁定、原審93年度交聲
    更字第14號裁定各1份附卷可參。惟查：
、按道路交通管理處罰條例第90條前段規定：「違反本條例之
    行為，自行為成立之日起；行為有連續或繼續之狀態者，自
    行為終了之日起，逾三個月不得舉發。‥‥」本件抗告人甲
    ○○固於上開系爭時、地有違規事實，業如前述，且實際駕
    駛人係甲○○，並經原裁定撤銷原處分，而諭知邱貞惠不罰
    。惟就此甲○○系爭之違規事實，並應另為適法之舉發，始
    完成正當之行政處分程序，然揆諸上開原裁決機關 (即中壢
    監理站)率逕行於94年2月15日對本件抗告人甲○○裁決處罰
    鍰新臺幣1900元，並記違規點數1點，此有中壢監理站裁決
    書二紙可按 (見原審卷第13頁、第14頁)，此未經舉發之先
    行程序，即為裁罰之程序，顯屬違背正當法律程序，自屬違
    誤。
、且該先行之舉發程序，依上揭道路交通管理處罰條例第90條
    前段規定：「違反本條例之行為，逾三個月不得舉發。」顯
    然本件抗告人之違規事實，固係於92年5月29日，然早已逾
    三個月之舉發時效，嗣後舉發機關仍不得再行補為舉發程序
    ，併予敘明。
五、綜上所述，抗告人之違規事實，並未經原舉發機關另為適法
    之舉發程序，即遽由原裁決機關 (中壢監理站)逕行裁處之
    科罰，實屬未當，業如前述；抗告人仍執上開抗告意旨固無
    理由，惟原裁定及原處分既有上揭之違誤，爰由本院將原處
    分及原裁定均撤銷，並自為裁定如主文第二項為不罰之諭知
    ，以臻適法。
據上論結，刑事訴訟法第413條後段，裁定如主文。
中    華    民    國    95    年    5     月    18    日
                  交通法庭審判長法  官  蘇隆惠
                                法  官  林瑞斌
                                法  官  林秀鳳
以上正本證明與原本無異。
不得再抗告。
                                書記官  耿鳳君
中    華    民    國    95    年    5     月    19    日


司法院資訊處製作；財團法人民間司法改革基金會備份。
